【裁判字號】    92,易,2850
【裁判日期】    921231
【裁判案由】    恐嚇取財
【裁判全文】
臺灣臺中地方法院刑事判決                        九十二年度易字第二八五號
    公  訴  人  臺灣臺中地方法院檢察署檢察官
    被      告  丙○○
右列被告等因恐嚇取財案件，經檢察官提起公訴（九十二年度偵字第一九七九號、
九十二年度偵字第一九八七二號、九十二年度偵字第二二七一二號），經本院合議庭
裁定，由受命法官依法獨任進行簡式審判程序判決如左：
    主  文
丙○○幫助意圖為自己不法之所有，以恐嚇使人將本人之物交付，未遂，處有期徒刑
月，如易科罰金，以參佰元折算壹日。
    事  實
一、丙○○素行不佳，前曾犯違反動產擔保交易法罪（未構成累犯），詎仍不知悔改
    。丙○○於民國（下同）九十二年八月初某日，經其友人丁○○（俟後另行審結
    ）之介紹，認識一名姓名年籍不詳綽號「大哥」之成年男子，得知「大哥」願以
    每本新台幣（下同）一千五百元之價格收購銀行等金融機構帳戶存摺、提款卡、
    密碼及印章，丙○○、丁○○均可預見一般人購買金融帳戶使用常與財產犯罪密
    切相關，且取得他人存摺之目的在於收取贓物及掩飾犯行不易遭人追查，又對於
    提供帳戶雖無引發他人萌生犯罪之確信，但仍以縱若有人持以犯罪亦無違反本意
    之幫助犯意，丙○○、丁○○即基於幫助「大哥」恐嚇取財之不確定故意，由丙○○於九十二年八月六日，前往位於台中市○區○○路十號之「彰化銀行北屯分
    行」申請開戶（戶名丙○○、帳號00000000000000號），並於領
    得帳戶存摺、提款卡、密碼及印章後，於同日下午十三時許，在台中市○○路之
    統一超商外，以一千五百元之代價將上開帳戶存摺、提款卡、密碼及印章出售予
    「大哥」。「大哥」於取得丙○○所交付之存摺、提款卡、密碼及印章後，即將
    該帳戶以不詳價格出售予不詳真實姓名年籍之綽號「阿龍」之成年男子，「阿龍
    」於取得帳戶資料後即意圖為自己不法之所有，於同年月某日寄送內容含有若未
    於收信後二天內匯款二萬元、五萬元至丙○○前開帳戶即要「開槍」、「對你們
    不利」之恐嚇信件予在台中縣太平市○○路五十號開設「傑美牙醫診所」之甲○○、及在台中縣潭子鄉○○路○段一七一號開設「健宏牙醫診所」之乙○○，致
    甲○○、乙○○於九十二年八月十二日收到該恐嚇信件後心生畏懼，惟因立即報
    警處理而未匯款至丙○○上開帳戶內致其並未得逞，嗣為警循線查獲。
二、案經台中縣警察局霧峰分局、豐原分局報請臺灣臺中地方法院檢察署檢察官偵查
    ，及該署檢察官自動檢舉偵查起訴。
    理  由
一、按除被告所犯為死刑、無期徒刑、最輕本刑為三年以上有期徒刑之罪或高等法院
    管轄第一審案件者外，於前條第一項程序進行中，被告先就被訴事實為有罪之陳
    述時，審判長得告知被告簡式審判程序之旨，並聽取當事人、代理人、辯護人及
    輔佐人之意見後，裁定進行簡式審判程序，刑事訴訟法第二百七十三條之一第一
    項定有明文。本件被告於準備程序中就被訴事實為有罪之陳述，且經審判長告知
    被告簡式審判程序之旨，及聽取當事人之意見後，裁定進行簡式審判程序，合先
    敘明。
二、訊據被告丙○○對於右揭事實坦承不諱，核與被害人甲○○、乙○○於警、偵訊
    時指訴之情節相符，並有恐嚇信件二張、彰化銀行北屯分行申請開戶資料、往來
    明細各一份附卷可稽，參諸（１）、銀行開設帳戶，請領存摺、提款卡、密碼之
    事，係針對個人身分之社會信用而予資金流通，具有強烈之屬人性，且今日一般
    人至金融機關如銀行、郵局等開設帳戶並非難事，苟非供洗錢或犯罪等不法目的
    ，依一般社會經驗法則判斷，實無必要隱匿自己名義帳戶而以每個帳戶一千五百
    元之代價購買他人帳戶使用；（２）、被告丙○○係經其友人即另被告丁○○之
    介紹，得知「大哥」購買帳戶之訊息，進而與素不相識之人聯絡提供帳戶事宜，
    衡之常情，如此悖離常態之交易行為，被告係成年且智力正常之人，當可預見購
    買帳戶之人係欲供做非法使用，此當為被告所預見；（３）、且近來詐欺集團詐
    取財物、竊車恐嚇取財及利用「刮刮樂」等名義詐欺取財之犯罪類型層出不窮，
    該等犯罪，多數均係利用他人帳戶作為恐嚇取財或詐欺所得財物之出入帳戶，並
    經媒體廣為披載，被告縱使並不確知所為詐取財物之對象為何，亦無法確知如何
    詐欺取財之具體內容，惟對前開之帳戶，將遭人作為恐嚇取財犯行所得財物匯入
    及提領之工具使用，應足以有概括之認識，且可預見其發生；（４）、至存匯利
    息、報稅、買賣股票等用途者所需要的是人頭，與存摺、提款卡多無直接關係，
    此為眾所周知之事，被告應亦無例外。是被告丙○○、丁○○二人於出售或介紹
    出售帳戶時已明知綽號「大哥」之男子係地下錢莊之經營者，且購買帳戶係供重
    利之被害人匯入利息時使用，被告丙○○將其前開帳戶之存摺、提款卡、密碼及
    印章後提供予他人使用，既未能供明有何正當之理由，其應可預見帳號、提款卡
    將遭利用作為財產上犯罪之工具，且被告丙○○亦無法陳明有何確信存摺不至遭
    利用為犯罪之情事，顯見被告丙○○容任允許購買帳戶者，利用該帳號、提款卡
    為犯罪之行為。而該購買者利用該帳號、提款卡據以為恐嚇取財，並不違背被告
    丙○○之本意。蓋被告丙○○對於出售前開帳號帳戶之存摺、提款卡、密碼及印
    章係欲為財產上犯罪之情事，顯已有預見，且無何不發生財產上犯罪之確信，其
    即已具備幫助恐嚇取財之不確定故意，應無異義。至被告丙○○出售帳戶之存摺
    、提款卡、密碼及印章，既非恐嚇取財罪構成要件之行為，且查無任何證據足資
    證明被告丙○○與前揭購買之男子間有何恐嚇取財之犯意聯絡，足認被告丙○○
    應僅係幫助行為（參臺灣高等法院臺中分院九十一年度上易字第一七一五號刑事
    判決）。從而，本件事證至臻明確，被告丙○○犯行洵堪認定。
三、按刑法上之故意，分為直接故意（確定故意）與間接故意（不確定故意），「行
    為人對於構成犯罪之事實，明知並有意使其發生者」為直接故意；「行為人對於
    構成犯罪之事實，遇見其發生而其發生並不違背其本意者」為間接故意；而間接
    故意與有認識的過失之區別，在於二者對構成犯罪之事實雖均預見其能發生，但
    前者對其發生並不違背其本意，後者則確信其不發生。且幫助犯之成立，以行為
    人主觀上認識被幫助者正欲從事犯罪或係正在從事犯罪，且該犯罪有既遂之可能
    ，而其行為足以幫助他人實現構成要件者，即具有幫助故意，並不以行為人確知
    被幫助者係犯何罪名為必要。被告丙○○明知綽號「大哥」之不詳姓名年籍成年
    男子收購帳戶係供犯罪使用，仍將被告丙○○所申請之存褶、提款卡、密碼及印
    章等物品出售予其使用，雖並未參與恐嚇取財之行為，然其顯係以幫助之意思，
    參與恐嚇取財構成要件以外之行為，為幫助犯，被告丙○○顯有幫助恐嚇取財之
    故意。是核被告丙○○所為，係犯刑法第三百四十六條第三項、第一項之恐嚇取
    財未遂罪之幫助犯。被告丙○○幫助他人犯恐嚇取財未遂罪，為從犯，應依刑法
    第三十條第二項之規定減輕其刑。另按刑法第二十八條之共同正犯，係指二人以
    上共同實施犯罪行為而言，幫助他人犯罪並非共同實施正犯，雖事實上有二人以
    上共同幫助，仍應各負幫助罪責，無適用該條之餘地（最高法院五十四年度臺上
    字第一０二一號、五十七年度臺上字第三九二一號、七十二年度臺上字第七一一
    五號判決參照）。從而，本件被告丙○○、丁○○二人雖係一同將被告丙○○前
    開帳戶之存摺、提款卡、密碼及印章供正犯等人使用，惟其等既均僅係幫助犯，
    參諸前開規定，即無刑法第二十八條共同正犯規定之適用，公訴意旨認被告丙○○、丁○○二人應論以共同正犯，尚有誤會，併此敘明。爰審酌被告丙○○犯罪
    之動機係因貪圖小利，擅自出售帳戶供他人非法使用，助長社會犯罪風氣，且可
    能導致真正犯罪者逍遙法外，惟念及被告丙○○本身並未實際參與本件恐嚇取財
    之犯行，責難性較小，且其犯罪所獲不多、犯罪目的、手段、品行尚佳，除前曾
    觸犯違反動產擔保交易法罪（未構成累犯）外，並無其他不良前科，此有台灣台
    中地方法院檢察署刑案資料查註紀錄表一份在卷可按、所生危害及犯罪後坦認罪
    愆，頗具悔意，犯後態度尚佳等一切情狀，量處如主文所示之刑，並諭知易科罰
    金之折算標準，以資懲儆。
據上論斷，應依刑事訴訟法第二百九十九條第一項前段、第二百七十三條之一第一項
、刑法第三十條第一項前段、第三百四十六條第三項、第一項、第三十條第二項、第
四十一條第一項前段、罰金罰鍰提高標準條例第一條前段、第二條，判決如主文。
中      華      民      國    九十二    年     十二     月    三十一    日
                                        臺灣臺中地方法院刑事第八庭
                                                法  官  洪  俊  誠
右正本證明與原本無異。
如不服本判決，應於判決送達後十日內向本院提出上訴狀，上訴於臺灣高等法院臺中
分院(須附繕本)。
                                                書記官  胡  美  娟
中      華      民      國    九十二    年     十二     月    三十一    日
附錄論罪科刑實體法條文：
刑法第三百四十六條：
意圖為自己或第三人不法之所有，以恐嚇使人將本人或第三人之物交付者，處六月以
上五年以下有期徒刑，得併科一千元以下罰金。
（罰金部份業經提高十倍為一萬元）
以前項方法得財產上不法之利益，或使第三人得之者，亦同。
前二項之未遂犯罰之。


司法院資訊處製作；財團法人民間司法改革基金會備份。
